臺灣橋頭地方法院民事裁定
111年度消債職聲免字第9號
聲請人即債　郭家宏　000000000000000000000000000000000000
務人0000000000000000000000000000000000000000000000000000
00000000000000000000000000000000000000000000000000
代  理  人  謝以涵律師(法律扶助律師)　 
上列聲請人即債務人因消費者債務清理事件聲請免責，本院裁定
如下：
    主  文
聲請人即債務人郭家宏應予免責。
    理  由
一、按法院為終止或終結清算程序之裁定確定後，除別有規定外
    ，應以裁定免除債務人之債務；又法院裁定開始清算程序後
    ，債務人有薪資、執行業務所得或其他固定收入，扣除自己
    及依法應受其扶養者所必要生活費用之數額後仍有餘額，而
    普通債權人之分配總額低於債務人聲請清算前2 年間，可處
    分所得扣除自己及依法應受其扶養者所必要生活費用之數額
    者，法院應為不免責之裁定，但債務人證明經普通債權人全
    體同意者，不在此限；而債務人有下列各款情形之一者，法
    院應為不免責之裁定，但債務人證明經普通債權人全體同意
    者，不在此限：一、於七年內曾依破產法或本條例規定受免
    責。二、故意隱匿、毀損應屬清算財團之財產，或為其他不
    利於債權人之處分，致債權人受有損害。三、捏造債務或承
    認不真實之債務。四、聲請清算前二年內，因消費奢侈商品
    或服務、賭博或其他投機行為，所負債務之總額逾聲請清算
    時無擔保及無優先權債務之半數，而生開始清算之原因。五
    、於清算聲請前一年內，已有清算之原因，而隱瞞其事實，
    使他人與之為交易致生損害。六、明知已有清算原因之事實
    ，非基於本人之義務，而以特別利於債權人中之一人或數人
    為目的，提供擔保或消滅債務。七、隱匿、毀棄、偽造或變
    造帳簿或其他會計文件之全部或一部，致其財產之狀況不真
    確。八、故意於財產及收入狀況說明書為不實之記載，或有
    其他故意違反本條例所定義務之行為，致債權人受有損害，
    或重大延滯程序，消費者債務清理條例(下稱消債條例)第13
    2條、第133條、第134條分別定有明文。
二、本件聲請人前向金融機構辦理信用貸款、信用卡契約等，致
    積欠無擔保債務共計新臺幣（下同）4,773,829元（見本院 
    民國110年3月12日橋院嬌110年度司執消債清司顯字第9號債
    權表），因無法清償債務，於108年12月13日向本院聲請前
    置調解，嗣調解不成立而聲請更生，再於109年8月20日聲請
    轉為清算程序，經本院以109年度消債清字第127號裁定聲請
    人自110年1月18日16時起開始清算程序，復經本院司法事務
    官就聲請人財產進行清算結果，普通債權人共獲分配13,081
    元，再經本院司法事務官以110年度司執消債清字第9號裁定
    清算程序終結確定等情，此經本院依職權調閱上開案件卷宗
    查明無訛，應堪信屬實。
三、經查： 
(一)聲請人現任職於圓昇通運股份有限公司，依其提出之110年
    度各類所得扣繳暨免扣繳憑單所示，其110年度所得為288,0
    00元，核每月平均收入24,000元，又聲請人現勞工保險投保
    於圓昇通運股份有限公司，投保薪資25,250元(111年1月1日
    薪調，調整前為24,000元)，其名下無財產、109年度申報所
    得285,600元等情，有財產及收入狀況說明書、綜合所得稅
    各類所得資料清單、全國財產稅總歸戶財產查詢清單、勞保
    局被保險人投保資料查詢、稅務電子閘門財產所得調件明細
    表及聲請人提出之扣繳憑單附卷可稽。另依聲請人提出之10
    8年11月至109年6月、111年1月薪資明細所示，其每月除最
    低基本工資收入外，尚另有伙食津貼2,400元。是聲請人開
    始清算後之固定收入，應以110年度最低基本工資24,000元
    加計伙食津貼2,400元，扣除勞保費552元、健保費372元後
    ，共計25,476元列計，應可反映真實收入狀況。
(二)按債務人必要生活費用，以最近一年衛生福利部或直轄市政
    府所公告當地區每人每月最低生活費一點二倍定之；受扶養
    者之必要生活費用，準用第一項規定計算基準數額，並依債
    務人依法應負擔扶養義務之比例認定之，消債條例第64條之
    2第1項、第2項分別定有明文。至支出部分，聲請人主張需
    扶養父母及1名子女，每月各支出扶養費4,600元、5,000元
    。按直系血親相互間，互負扶養之義務，民法第1114條第1
    款定有明文。查聲請人父親名下有共有房地，108年度無申
    報所得，每月領有國民年金4,891元；母親名下則無財產，1
    08年申報所得僅8,666元，每月領有國民年金4,650元；其子
    女雖已成年，惟領有身心障礙證明，亦無申報所得，每月領
    有身障補助3,772元，可見確有受扶養之需要等情，有戶籍
    謄本、綜合所得稅各類所得資料清單、全國財產稅總歸戶財
    產查詢清單、領取補助及年金之存摺內頁等附卷可證。扶養
    費用部分，依消債條例第64條之2第1、2項，並參照民法第1
    118、1119條規定，其負扶養義務之程度，亦應考量其目前
    身負債務之窘境，所負擔之扶養義務能力，自非比一般，在
    無其他更為詳實之資料可供佐證之情形下，故本院認以110
    年度高雄市最低生活費標準之1.2倍16,009元為標準，則扣
    除年金並與2名手足分擔父母扶養費後，聲請人每月應支出
    扶養費應以7,492元為度【計算式：(16,009×2-4,891-4,650
    )÷3＝7,492】。另就子女扶養費部分，扣除身障補助並與配
    偶分擔後，聲請人每月支出之子女扶養費應以6,119元為度
    【計算式：(16,009-3,772)÷2=6,119】。聲請人主張每月父
    母扶養費4,600元、子女扶養費5,000元，均較上開核算標準
    為低，可以採納。至聲請人個人日常生活必要費用部分，審
    酌聲請人負債之現況，基於社會經濟活動之互賴及誠信，該
    日常生活所需費用，自應節制開支，不得有超越一般人最低
    生活標準之享受，否則反失衡平，本院依消債條例第64條之
    2第1項，參酌衛福部社會司所公告歷年最低生活費標準，11
    0年度高雄市最低生活費標準13,341元之1.2倍為16,009元，
    則聲請人每月最低生活費除有特殊情形並有證據證明者外，
    自宜以此為度，始得認係必要支出。聲請人於111年3月8日
    調查程序中主張每月個人必要生活費以最低生活費用標準1.
    2倍列計，亦屬可採。是聲請人於本院裁定開始清算程序後
    ，其每月固定收入25,476元扣除扶養費用9,600元及聲請人
    自己所必要生活費用16,009元後，已無餘額，與消債條例第
    133條規定應不免責之要件不符，是本件並無消債條例第133
    條本文所定應不免責之情形。　　
四、綜上所述，聲請人既無消費者債務清理條例第133條本文所
    定不應免責之事由存在，復查無消費者債務清理條例第134
    條應不免責之行為，揆諸首揭規定，本件應予聲請人免責，
     爰裁定如主文。　　
中　　華　　民　　國　 111　　年　　3 　　月　　14　　日
              　　        民事庭　法　官　薛博仁
以上正本係照原本作成。
如不服本裁定，應於裁定送達後10日內，以書狀向本院提出抗告
，並繳納抗告費新臺幣1千元。
中　　華　　民　　國　 111　　年　　3 　　月　　15　　日
                    　　　      　書記官　郭南宏